臺灣高等法院刑事判決　　　　　　　　　　　　　九十三年度上訴字第一一六六號
　　上　訴　人
　　即　被　告　甲○○
右上訴人因違反毒品危害防制條例案件，不服臺灣桃園地方法院九十二年度訴字第一
七八四號，中華民國九十三年三月五日第一審判決（起訴案號：臺灣桃園地方法院檢
察署九十二年度毒偵字第三三四三號）提起上訴，本院判決如左：
    主  文
上訴駁回
    事  實
一、甲○○前於民國八十七、八十八年間因施用毒品案件，先後二次經觀察勒戒後，
    均認無繼續施用毒品之傾向，經臺灣桃園地方法院檢察署檢察官於八十七年十二
    月八日、八十八年三月三十一日，以八十七年少連偵字第五四七號、八十八年偵
    字第四五七五號為不起訴處分確定；又因施用第二級毒品案件，經觀察勒戒後，
    認有繼續施用之傾向，除由原審法院裁定送強制戒治外，並經原審法院判處有期
    徒刑五月確定，九十一年七月七日執行完畢。
二、甲○○仍不知改過，基於施用第二級毒品安非他命之概括犯意，自九十一年八月
    至九十二年十月二十一日期間，分別在桃園縣龍潭鄉○○街三二巷三六號住處、
    同鄉○○路三一九號雅仕賓館二○一室、同鄉○○路○○段四八一號、臺北縣鶯
    歌鎮○○路六十九號七樓，以吸食器施用第二級毒品安非他命，平均二天施用一
    次。復另行起意，基於施用第一級毒品海洛因之概括犯意，自九十二年七月間至
    九十二年十月二十一日期間，在臺北縣鶯歌鎮○○路六十九號七樓，利用針筒注
    射之方式施用第一級毒品海洛因，平均二日施用一次。其間，先後於下述時間經
    警查獲，並扣得甲○○所有供施用之毒品、用具、盛裝毒品之袋子等物，以及黃
    源同時持有之第二級毒品大麻。（一）於九十一年十月十八日凌晨一時四十五分
    ，遭桃園縣警察局平鎮分局警員據報於桃園縣龍潭鄉○○路三一九號雅仕賓館二
    ○一室查獲，扣得安非他命四小袋（毛重六點一公克）、供施用安非他命之吸食
    器一組；（二）於九十二年三月十三日下午四點三十分，由同一警局在桃園縣龍
    潭鄉○○路○○段四八一號查獲，扣得安非他命一包（毛重○點四公克）；（三
    ）九十二年十月二十一日下午五點四十分，由同一警局因追查搶奪案件而循線查
    獲，並扣得海洛因十六小包（含包裝，海洛因合計淨重一點九公克，包裝重三點
    九五公克）、安非他命十三袋（毛重九公克）、安非他命殘渣袋一個、供施用海
    洛因之注射針筒五支、橡皮管二條、供施用安非他命之空分裝袋二十一個、削尖
    吸管二支、吸食器一組，以及甲○○同時持有之大麻五小包（淨重二點七公克）
    。
三、案經桃園縣政府警察局平鎮分局先後報請臺灣桃園地方法院檢察署檢察官偵查起
    訴
。
    理  由
一、被告經合法傳喚雖未到庭，惟被告甲○○於原審審理時，已坦承有於前揭時、地
    施用第一級毒品海洛因、第二級毒品安非他命之事實不諱。且扣案之注射針筒五
    支、橡皮管二條等為供被告施用海洛因所用之物；空分裝袋二十一個、削尖吸管
    二支、吸食器二組等為被告施用安非他命所用之物，均為被告所有，已經被告於
    原審訊問時供承在卷（見原審卷第三二至三七頁）。並有如事實欄所示之扣案之
    毒品、內含安非他命殘留之殘渣袋、注射針筒、橡皮管、空分裝袋、削尖吸管、
    吸食器等物扣案可稽。前述扣案白粉十六包、殘渣袋內之殘渣，經鑑定結果，均
    含有第一級毒品海洛因及第二級毒品安非他命成分之事實，並有法務部調查局九
    十二年十一月十一日調科壹字第０８０００７０２６號鑑定書一紙附卷可佐（見
    毒偵字三三四三號卷第七一頁）。而被告於九十一年十月十八日（第一次獲案後
    ）、九十二年三月十三日（第二次獲案後）經警所採之尿液，經送鑑驗結果均呈
    安非他命之陽性反應；九十二年十月二十二日（第三次獲案後）經警所採之尿液
    ，經送鑑驗結果則呈嗎啡及安非他命之陽性反應，此亦有桃園縣警察局桃園分局
    被採尿人姓名編號對照表及桃園縣衛生局不法藥物尿液檢定書各三紙附卷足參（
    見毒偵字二八七六號卷第三二至三三頁、毒偵字九一二號卷第三六至三七頁、毒
    偵字三三四三號卷第七三至七四頁），足徵被告確有施用第一級毒品海洛因、第
    二級毒品安非他命行為，被告之自白與事實相符，可以採信。另外，扣案之煙草
    五包（合計淨重二點七公克，包裝重○點八七公克）經鑑定結果確含有第二級毒
    品大麻成分，此有法務部調查局九十二年十一月十一日調科壹字第０８０００７
    ０２７號鑑定通知書一紙附卷可稽（見毒偵字三三四三號卷第七二頁）。是被告
    持有第二級毒品大麻之事實，亦堪以認定。
二、次按，觀察、勒戒或強制戒治執行完畢釋放後，五年內再犯第十條之罪者，檢察
    官應依法追訴，毒品危害防制條例第二十三條第二項定有明文。被告甲○○前因
    施用毒品案件，經觀察勒戒後認無繼續施用傾向，於八十七年十二月八日執行完
    畢，並於次日（九日）釋放，並經檢察官為不起訴處分之事實，有臺灣桃園地方
    法院檢察署刑案資料查註紀錄表及本院被告全國前案紀錄表各一份可參，其於觀
    察勒戒執行完畢釋放後五年內再犯本件連續施用第一級、第二級毒品之罪，檢察
    官予以起訴，並無不合。綜上所述，本案事證明確，被告犯行堪以認定，應予依
    法論科。
三、按被告行為後，毒品危害防制條例已經修正，於九十二年七月九日公布，並自九
    十三年一月九日起施行。次按，依修正後毒品危害防制條例第三十五條第一項之
    規定：「於中華民國九十二年六月六日本條例修正施行前繫屬之施用毒品案件，
    於修正施行後，適用修正後之規定，並依下列方式處理：一、：：：。二、偵查
    中之案件，由檢察官依修正後規定處理之。三、　審判中之案件，由法院或少年
    法院（地方法院少年法庭）依修正後規定處理之。：：：」。亦即，若案件在九
    十二年六月六日之後，仍由檢察官偵查中，檢察官應依修正後之毒品危害防制條
    例之規定起訴，法院並應依修正後之規定審判，但同條例第三十五條第二項規定
    ：「前項情形，依修正前之規定有利於行為人者，適用最有利於行為人之法律」
    。惟有關施用第一級及第二級毒品之刑罰規定即毒品危害防制條例第十條第一項
    、第二項之規定，並未修正，尚不生新、舊法比較問題，併此敘明。核被告所為
    ，係犯毒品危害防制條例第十條第一項之施用第一級毒品罪及同條例第十條第二
    項施用第二級毒品罪。其持有第一級毒品之低度行為，為施用之高度行為所吸收
    ，不另論罪；又被告同時持有第二級毒品安非他命及大麻之行為，雖持有之客體
    有數種，但同屬毒品危害防制條例所定之第二級毒品，僅侵害單一法益，法律上
    無從割裂予以評價，應屬單純一罪，因此，應一併為施用第二級毒品之高度行為
    所吸收，均不另論罪。被告施用第一級毒品及第二級毒品，各有多次，且時間各
    均緊接，方式相同，各觸犯構成要件相同之罪名，顯係分別基於概括犯意反覆為
    之，為連續犯，應各以一罪論，並均依法加重其刑。公訴意旨雖僅論及被告於九
    十二年十月二十二日為警採尿時回溯二十六小時內某時施用海洛因，與於九十一
    年十月十八日、九十二年三月十三日、九十二年十月二十二日為警採尿時回溯九
    十六小時內某時施用安非他命之行為，然被告之其餘行為與已起訴且經本院論罪
    之事實有連續犯之裁判上一罪關係，為起訴效力所及，本院自應併予審酌。又被
    告所犯施用第一級毒品罪與施用第二級毒品罪間，犯意各別，罪名不同，行為有
    異，應分論併罰之。原審以被告上述犯行罪證明確，適用毒品危害防制條例第十
    條第一項、第二項、第十八條第一項前段，刑法第十一條前段、第二條第一項前
    段、第五十六條、第四十七條、第五十一條第五款、第三十八條第一項第二款之
    規定，並審酌被告施用第一級、第二級毒品，對個人身心戕害甚鉅，且前已二次
    因施用毒品案件，觀察勒戒後經檢察官為不起訴處分，又曾因施用毒品犯行受強
    制戒治處分及刑之執行，竟再犯本件施用毒品犯行，顯未因前所受之觀察勒戒、
    強制戒治處分及刑之執行而決心改過，且施用頻率高，期間極長，本應從重量刑
    ；但念其犯後態度良好，坦承犯行，且所犯屬自戕行為等一切情狀，分別量處有
    期徒刑八月、七月，並定其應執行刑為有期徒刑一年二月；並將前述扣案之第一
    級毒品海洛因、第二級毒品安非他命、大麻及內含第二級毒品安非他命之殘渣袋
    均依毒品危害防制條例第十八條第一項前段規定，諭知沒收銷燬之；且認扣案之
    注射針筒五支、橡皮管二條、安非他命之空分裝袋二十一個、削尖吸管二支、吸
    食器二組，均係被告本案犯罪之用，均應依刑法第三十八條第一項第二款之規定
    ，宣告沒收。本院經核原審判決之認事用法並無不當，量刑亦屬妥適。被告上訴
    不具理由，泛指不服原審判決，為無理由，應予駁回。
四、被告甲○○經合法傳喚，無正當理由不到庭，爰不待其陳述逕行判決。
據上論斷，應依刑事訴訟法第三百六十八條、第三百七十一條，判決如主文。
本案經檢察官朱家崎到庭執行職務。
中    華    民    國    九十三    年      六        月       三十       日
                              臺灣高等法院刑事第七庭
                                  審判長法  官  吳　啟　民
                                        法  官  蘇　隆　惠
                                        法  官  林　瑞　斌
右正本證明與原本無異。
如不服本判決，應於收受送達後十日內向本院提出上訴書狀，其未敘述上訴之理由者
並得於提起上訴後十日內向本院補提理由書（均須按他造當事人之人數附繕本）。
                                        書記官  丁　淑　蘭
中　　　華　　　民　　　國　　九十三　　年　　　六　　　月　　 三十 　　日
附錄本判決論罪科刑法條全文：
毒品危害防制條例第十條
施用第一級毒品者，處六月以上五年以下有期徒刑。
施用第二級毒品者，處三年以下有期徒刑。